【裁判字號】    95,簡上,336
【裁判日期】    950914
【裁判案由】    清償債務
【裁判全文】
臺灣臺北地方法院民事判決             95年度簡上字第336號
上  訴  人  美商花旗銀行股份有限公司
法定代理人  甲○○
訴訟代理人  乙○○
被  上訴人  丙○○
上列當事人間請求清償債務事件，上訴人對於中華民國95年4月2
7日本院臺北簡易庭95年度北簡字第13443號第一審判決，提起上
訴，本院於同年8月31日言詞辯論終結，判決如下：
    主  文
原判決關於駁回上訴人後開第二項之訴部分，及該部分訴訟費用
之裁判廢棄。
被上訴人應給付上訴人新台幣壹拾柒萬柒仟玖佰柒拾陸元，及自
民國九十四年十一月二日起至清償日止，按年息百分之二十計算
之利息。
第一審關於命上訴人負擔訴訟費用部分及第二審訴訟費用，由被
上訴人負擔。
    事實及理由
一、本件被上訴人經合法通知，未於言詞辯論期日到場，核無民
    事訴訟法第386條所列各款情形，爰依上訴人之聲請，由其
    一造辯論而為判決。
二、上訴人主張：原審共同被告陳鳳南以被上訴人為附卡持有人
    ，於84年7月18日與上訴人訂立信用卡使用契約，分別領用
    上訴人發給之威士信用卡正、附卡（正卡卡號：0000000000
    000000、附卡卡號：0000000000000000），依約陳鳳南與被
    上訴人即得於上訴人之特約商店記帳消費或預借現金，但應
    於當期繳款截止日前付清應繳最低金額，並正、附卡持卡人
    就各別使用信用卡所生應付帳款互負連帶清償責任，如未依
    約繳款，逾期應另給付按年息20％計算之利息。詎陳鳳南與
    被上訴人自94年9月1日起未如期繳款，共積欠信用卡款項（
    含預借現金）新台幣（下同）17萬7,976元未償等語。爰依
    信用卡契約之約定，請求陳鳳南與被上訴人連帶如數給付，
    及自94年11月2日起至清償日止，按年息20％計算之利息等
    語（原判決駁回上訴人對被上訴人部分之請求）並聲明：
    （一）原判決不利於上訴人部分廢棄。
    （二）被上訴人應給付上訴人17萬7,976元，及自94年11 月
          2日起至清償日止，按年息20％計算之利息。
二、被上訴人未於言詞辯論期日到場，亦未提出任何書狀陳述。
三、經查上訴人主張之上開事實，業據其提出信用卡申請書、約
    定條款及帳單為證。又被上訴人先後於95年3月24日、同年8
    月15日收受起訴狀繕本、原審言詞辯論通知書及本院言詞辯
    論通知書，卻未於原審及本院言詞辯論期日到場，亦未提出
    書狀作何爭執，依民事訴訟法第280條第3項前段準用同條第
    1項之規定，視同被上訴人已對上訴人主張之事實自認，自
    應認為上訴人主張之上開事實為真實。
四、次按依上訴人所提出之花旗銀行VISA/Master Card卡申請表
    格上之申請人僅同意下述聲明欄載「... 二、同意花旗銀行
    以本人名義開設信用卡帳戶及遵守隨卡附上信用卡會員規章
    並同意主、附卡持卡人連帶負責該帳戶之基本信用卡/或所
    有附屬信用卡所負之一切帳項。... 」等語，且上開文字字
    體明顯清晰，被上訴人於上開聲明文上下承接之附卡申請人
    簽名處簽名，自是對於其應就正卡消費債務負連帶清償責任
    一節明瞭。再者，系爭信用卡約定條款固屬上訴人為與不特
    定多數消費者訂立同類契約之用，所提出預先擬定之契約條
    款，並作為契約內容之全部而訂定之契約，屬於定型化契約
    條款。然定型化契約並非無效之契約，而係在契約有顯失公
    平之情形時，法律定有種種調整兩造契約關係、彌補弱勢一
    方以達衡平之機制，或於該當法律規定之要件時，該部分約
    定無效（消費者保護法第11條至第17條、民法第247條之1規
    定參照）。但，定型化契約條款非即必對消費者明顯不利或
    違反誠信原則，仍須就個案為具體審查，不可遽謂定型化契
    約當然等同不利消費者或違反誠信之契約。本件信用卡約定
    條款（含上開申請表格上聲明及信用卡約定條款第3條）固
    約定正、附卡申請人對該卡號內全部應付帳款互負連帶清償
    責任等語；然查：
（一）發卡銀行針對申請人決定是否核發信用卡及信用額度之多
      寡，主要因素在於正卡申請人個人信用情況之差異，倘發
      卡銀行對於正卡申請人為資力及信用能力之徵信後，認為
      正卡申請人符合信用標準而核發信用卡時，附卡持卡人在
      毋須經發卡銀行為信用狀況調查下，即可與正卡持卡人共
      用同一信用額度消費，並未因此即限制附卡持卡人之消費
      額度，且由正卡持卡人統一繳納款項，發卡銀行及正卡持
      卡人均承擔附卡持卡人事後可能因信用不足而無力償債之
      風險。
（二）信用卡之法律關係，核屬委任及消費借貸之混合契約，非
      屬民生之必需行為，經濟能力不佳之消費者，對於是否申
      請信用正卡、或以擔任他人信用卡附卡持卡人之方式取得
      信用卡等問題，本即為消費者申請信用卡時所應審慎衡量
      之因素，且以目前申請信用卡之方便、核發信用卡之浮濫
      ，消費者若不欲與他人負擔連帶責任，大可自己申請信用
      卡，若消費者依附於正卡持卡人之信用狀況，而申請附卡
      ，並因之取得高於自己經濟能力之信用消費額度，就附卡
      持有人而言，亦不失為一種利益。雖此種利益，亦伴隨某
      種風險（也就是必須負擔正卡消費額度內債務之連帶清償
      責任），附卡持有人既願意選擇擁有高於本身經濟能力之
      信用利益，則對於伴隨而來之風險，自亦應一併承擔。兩
      相權衡，難認有何不利消費者或違反誠信之情事。
（三）本件正卡持有人陳鳳南為附卡持有人即被上訴人之父親，
      其為至親，陳鳳南之消費習性以及還款能力，被上訴人較
      上訴人應更為了解，並帳單亦照渠二人所填寫申請書上地
      址寄送，被上訴人一旦發現陳鳳南之消費狀況不正常或信
      用能力遽減時，可依信用卡約定條款第22條第4項約定：
      「持卡人得隨時以書面通知貴公司終止本契約」，以終止
      其與上訴人間之信用卡使用契約關係，俾隨時降低其承擔
      之風險，由此觀點而言，較諸上訴人於發卡徵信時，僅對
      正卡持有人之信用狀況有所了解，實有程度上之差異，從
      而，上訴人利用定型化契約條款要求被上訴人必須與正卡
      持有人陳鳳南負連帶清償之責任，使上訴人得以調整渠對
      正卡持卡人陳鳳南暨被上訴人之風險控管，其間尚無因不
      當連結風險而致顯失公平之情。
（四）是以，本件信用卡約定條款關於正、附卡持卡人對該卡內
      全部應付款項負連帶清償責任之約定，並無違反誠信原則
      或對被上訴人有顯失公平之情形，該約款自屬有效。
五、綜上所述，兩造間所成立申請信用卡契約，約定正、附卡持
    有人就彼此信用卡消費款需負連帶清償責任，並無顯失公平
    或違反誠信原則之情事，附卡持有人之被上訴人自應與正卡
    持有人陳鳳南就使用正、附卡所生之應付帳款，負連帶清償
    之責。從而，上訴人本於兩造間信用卡使用契約，請求被上
    訴人與原審被告陳鳳南連帶給付17萬7,976元，及自94年11
    月2日起至清償日止，按年息20％計算之利息，自屬有理由
    ，應予准許。乃原審駁回上訴人上揭請求，自有未洽。上訴
    意旨就此關於部分指摘原判決不當，求予廢棄改判，為有理
    由。爰由本院將原判決此部分予以廢棄，改判如主文第二項
    所示。
六、據上論結，本件上訴為有理由，依民事訴訟法第436條之1第
    3項、第463條、第385條第1項前段、第450條、第78條，判
    決如主文。
中    華    民    國    95    年    9    月    14     日
                        民事第六庭審判長法 官  吳光釗
                                        法 官  郭美杏
                                        法 官  曾部倫
以上正本係照原本作成。
本判決不得上訴。
中    華    民    國    95    年    9     月    15    日
                                    書記官  謝梅琴


司法院資訊處製作；財團法人民間司法改革基金會備份。
